臺灣屏東地方法院刑事判決              100年度訴字第977號
公  訴  人  臺灣屏東地方法院檢察署檢察官
被      告  賴姿尹
上列被告因違反毒品危害防制條例案件，經檢察官提起公訴（10
0 年度毒偵字第995 、1512號），因被告於準備程序中就被訴事
實為有罪之陳述，經告知簡式審判程序之旨，並聽取當事人之意
見後，經本院合議庭裁定由受命法官獨任進行簡式審判程序，茲
判決如下：
    主  文
賴姿尹施用第一級毒品，累犯，處有期徒刑壹年。
    事  實
一、賴姿尹（原名賴玉清）前於民國88年間因施用毒品案件，經
    法院裁定送勒戒處所觀察、勒戒後，因無繼續施用毒品傾向
    ，由臺灣士林地方法院檢察署檢察官於88年8 月23日以88年
    度偵字第1995號為不起訴處分確定。復於88年間因施用毒品
    案件，經法院裁定送勒戒處所觀察、勒戒後，因有繼續施用
    毒品傾向，再經臺灣高雄地方法院於88年12月13日以88年度
    毒聲字第9182號裁定令入戒治處所施以強制戒治，於92年6
    月17日強制戒治執行完畢釋放。其又於95年間因違反毒品危
    害防制條例案件，經本院以95年度訴字第503 號判決各判處
    有期徒刑3 月、4 月、1 年、7 月、1 年4 月、8 月確定，
    再經本院以96年度聲減字第2307號裁定各減為1 月15日、2
    月、6 月、3 月15日、8 月、4 月，並定應執行有期徒刑1
    年11月確定；於97年間因施用毒品案件，經本院以97年度簡
    字第687 號判決判處有期徒刑6 月確定，並與上揭有期徒刑
    1 年11月接續執行，於99年4 月23日因縮短刑期假釋出監並
    付保護管束，並於99年6 月15日假釋期滿，假釋未經撤銷，
    其未執行之刑，以已執行論。詎其猶不知悔改，明知海洛因
    業經公告列為毒品危害防制條例第2 條第1 項第1 款之第一
    級毒品，非經許可，不得持有、施用，竟基於施用第一級毒
    品海洛因之犯意，於100 年4 月25日某時（起訴書誤載為10
    0 年4 月21日），在屏東縣長治鄉○○村○○路152 之3 號
    居處，以將海洛因加水稀釋置於注射針筒後，注入體內之方
    式，施用海洛因1 次。嗣於100 年4 月26日下午3 時30分許
    ，賴姿尹因違反毒品危害防制條例案件為警拘提到案，並於
    徵得其同意後採集尿液送驗，檢驗結果呈嗎啡陽性反應，始
    悉上情。
二、案經屏東縣政府警察局移送，及臺灣屏東地方法院檢察署檢
    察官自動檢舉後偵查起訴。
    理  由
一、按除被告所犯為死刑、無期徒刑、最輕本刑為3 年以上有期
    徒刑之罪或高等法院管轄第一審案件者外，於法院行準備程
    序進行中，被告先就被訴事實為有罪之陳述時，審判長得告
    知被告簡式審判程序之旨，並聽取當事人、代理人、辯護人
    及輔佐人之意見後，裁定進行簡式審判程序；受命法官行準
    備程序，與法院或審判長有同一之權限，刑事訴訟法第273
    條之1 第1 項、第279 條第2 項前段分別定有明文。查本件
    被告賴姿尹所犯非為死刑、無期徒刑、最輕本刑為3 年以上
    有期徒刑之罪或高等法院管轄第一審案件，其於本院100 年
    8 月30日準備程序進行中，先就前揭被訴事實為有罪之陳述
    （見本院卷第28頁反面），經受命法官告知簡式審判程序之
    旨，並聽取當事人之意見後，本院合議庭認無不得或不宜改
    依簡式審判程序進行之處，爰依刑事訴訟法第273 條之1 第
    1 項，裁定本件由受命法官獨任進行簡式審判程序。並依刑
    事訴訟法第159 條第2 項、第273 條之2 規定，本件不適用
    同法第159 條第1 項關於傳聞法則之規定，證據調查亦不受
    同法第159 條第1 項、第161 條之2 、第161 條之3 、第16
    3 條之1 及第164 條至第170 條規定之限制，合先敘明。
二、上揭事實，業據被告於本院準備程序及審理時均坦承不諱（
    見本院卷第28頁反面、第32頁），另經屏東縣政府警察局刑
    警大隊將被告於100 年4 月26日下午5 時5 分許為警採集之
    尿液，依法送交該管檢察長對於轄區內須檢驗尿液有無毒品
    反應之案件，已事前概括選任之鑑定機關，即正修科技大學
    超微量研究科技中心鑑定，經該中心以酵素免疫分析法（
    EIA ）初步檢驗、並以氣相層析／質譜儀法（GC／MS）確認
    檢驗，檢驗結果認被告尿液呈嗎啡陽性反應等情，有該中心
    100 年6 月2 日尿液檢驗報告、勘察採證同意書、查獲施用
    毒品案件報告表、屏東縣政府刑警大隊毒品案件涉嫌人尿液
    採證編號姓名對照表各1 紙在卷可稽（見屏東縣政府警察局
    屏警刑偵三字第1000036062號刑案偵查卷宗第30至33頁），
    又參諸海洛因於人體內可迅速代謝成6-乙醯嗎啡，然後轉變
    成嗎啡，根據Yong及Lik 在Bulletin on Narcotics 所發表
    之報告，施用嗎啡、海洛因等藥物後1 小時，即可於尿液中
    檢出嗎啡等成分乙節，業經衛生署管制藥品管理局90年5 月
    4 日管檢字第93902 號函述綦詳，並為科學上之專業解釋，
    足為本院判斷之依據，足認被告確有於上揭採尿時間前施用
    海洛因之事實，至為明確，適足補強被告自白，堪認被告自
    白與事實相符，應屬實實。從而，本件事證明確，被告犯行
    洵堪認定。
三、施用第一級毒品為犯罪行為，毒品危害防制條例第10條第1
    項定有處罰明文。故施用該毒品者，依前揭規定本應科以刑
    罰，惟基於施用毒品之人，兼有病患屬性，乃於刑事政策上
    對合於一定條件之施用者，依同條例第20條、第23條之規定
    ，施以觀察、勒戒及強制戒治之治療，期以保安處分替代刑
    罰，戒斷其身、心癮。惟亦僅限於「初犯」及「5 年後再犯
    」2 種情形，始應先經觀察、勒戒或強制戒治程序，不能逕
    行起訴，亦即設為施用毒品罪起訴條件之限制。但倘被告於
    5 年內已再犯，經依法再為保安處分或追訴處罰者，縱其第
    3 次（或第3 次以上）施用毒品之時間，在初犯之保安處分
    執行完畢釋放5 年以後，即非屬「5 年後再犯」之情形，且
    因前有「5 年內再犯」情形，顯見其再犯率甚高，原實施之
    保安處分無法收其實效，毋庸仍予寬典處遇，而應依該條例
    第10條逕予刑罰制裁，最高法院著有99年度台非字第246 號
    判決可資參照。查被告有事實欄一所載之施用毒品紀錄，有
    臺灣高等法院被告前案紀錄表1 份在卷可按（見本院卷第5
    至23頁），其於88年間觀察、勒戒執行完畢釋放後即於同年
    間再因施用毒品案件經觀察、勒戒及強制戒治執行完畢，參
    諸上揭最高法院判決要旨，縱其本次施用毒品之時間已在上
    揭觀察、勒戒執行完畢5 年之後，仍應依法追訴處罰。
四、海洛因為毒品危害防制條例第2 條第2 項第1 款所明定之第
    一級毒品，未經許可，不得持有及施用。是核被告所為，係
    犯同條例第10條第1 項之施用第一級毒品罪。又其持有海洛
    因後進而施用，其持有之低度行為應為其施用之高度行為所
    吸收，不另論罪。又被告有前揭事實欄一所載科刑執畢紀錄
    ，有上揭前案紀錄表1 份可按，其於99年6 月15日視為徒刑
    執行完畢，5 年以內故意再犯本案有期徒刑以上之罪，為累
    犯，應依刑法第47條第1 項規定，加重其刑。爰審酌被告經
    觀察、勒戒及強制戒治執行完畢，仍續因施用毒品案件判罪
    處刑，有上揭前案紀錄表可按，竟仍故態復萌，復犯本案施
    用毒品罪，無視於毒品對於自身健康之戕害及國家對於杜絕
    毒品犯罪之禁令，行為實有不詳，惟念被告犯行尚未害及他
    人，所生損害非鉅，並於偵、審過程始終坦承犯行，態度尚
    可等一切情狀，量處如主文所示之刑，以示儆懲。末查，被
    告持有施用之海洛因已因施用而耗盡，未扣案其所有供其施
    用海洛因所用之注射針筒已丟棄滅失，業據被告自承屬實（
    見本院卷第28頁反面），亦無證據證明現尚存在，爰不併予
    宣告沒收，末此敘明。
據上論斷，應依刑事訴訟法第273 條之1 第1 項、第299 條第1
項前段，毒品危害防制條例第10條第1 項，刑法第11條前段、第
47條第1 項，判決如主文。
本案經檢察官陳立興到庭執行職務。
中    華    民    國  100     年    9     月    13    日
                  刑事第五庭  法  官  黃柏霖
以上正本證明與原本無異。
如不服本判決應於收受判決後10日內向本院提出上訴書狀，並應
敘述具體理由；其未敘述上訴理由者，應於上訴期間屆滿後20日
內向本院補提理由書（均須按他造當事人之人數附繕本）「切勿
逕送上級法院」。
中    華    民    國   100    年    9     月    13    日
                              書記官  史安琪
附錄本案論罪科刑法條：毒品危害防制條例第10條第1 項。
毒品危害防制條例第10條
施用第一級毒品者，處 6 月以上 5 年以下有期徒刑。
施用第二級毒品者，處 3 年以下有期徒刑。